臺灣新北地方法院刑事判決　　　　　 110年度審訴字第1042號
公　訴　人　臺灣新北地方檢察署檢察官
被　　　告　劉軒豪




上列被告因違反藥事法案件，經檢察官提起公訴（110年度偵緝
字第1818號），被告於準備程序中就被訴事實為有罪之陳述，經
本院告知簡式審判程序之旨，並聽取當事人之意見後，本院合議
庭裁定由受命法官獨任進行簡式審判程序，判決如下：
    主  文
甲○○犯轉讓禁藥罪，累犯，處有期徒刑肆月。
    事  實
一、甲○○明知甲基安非他命屬毒品危害防制條例第2條第2項第
    2款規定列管之第二級毒品，亦屬藥事法第22條第1項第1款
    所規範之禁藥，依法不得轉讓，竟基於轉讓禁藥甲基安非他
    命之犯意，於民國109年12月13日凌晨某時許，在新北市○
    ○區○○路000號10樓居所內，將少許重量不詳之甲基安非
    他命（無證據證明達淨重10公克以上）轉讓予林瑜楓施用（
    林瑜楓所涉施用第二級毒品部分，業由臺灣新北地方檢察署
    檢察官以110年度毒偵字第365號為緩起訴處分確定）。嗣於
    同日凌晨3時24分許，經警據報至上址居所查獲甲○○、林
    瑜楓等人，而查悉上情。
二、案經新北市政府警察局蘆洲分局報告臺灣新北地方檢察署檢
    察官偵查起訴。
    理  由
一、查本案被告甲○○所犯係死刑、無期徒刑、最輕本刑為3年
    以上有期徒刑以外之罪，且非高等法院管轄第一審案件，其
    於準備程序中就被訴事實為有罪之陳述，經本院告知簡式審
    判程序之旨，並聽取公訴人、被告之意見後，本院合議庭裁
    定由受命法官獨任進行簡式審判程序審理，則本案證據之調
    查，依刑事訴訟法第273條之2規定，自不受同法第159條第1
    項、第161條之2、第161條之3、第163條之1及第164條至第
    170條規定之限制，合先敘明。
二、上開犯罪事實，業據被告於警詢、偵查、本院準備程序及審
    理時均坦承不諱，核與證人林瑜楓於警詢及偵查中證述之情
    節大致相符（見臺灣新北地方檢察署110年度偵字第3568號
    卷【下稱偵卷】第23至31頁、第207至209頁、第249至251頁
    ），而證人林瑜楓為警查獲後採集之尿液經送驗結果，確呈
    甲基安非他命陽性反應，有新北市政府警察局受採集尿液檢
    體人姓名及檢體編號對照表（尿液檢體編號：I0000000號）
    、台灣檢驗科技股份有限公司109年12月25日濫用藥物檢驗
    報告各1件在卷可稽（見偵卷第97頁、第237頁），並有新北
    市政府警察局蘆洲分局搜索扣押筆錄暨扣押物品目錄表1份
    、查獲現場暨扣案物照片共40張、通訊軟體LINE對話內容翻
    拍照片4張附卷可佐（見偵卷第51至56頁、第111至151頁、
    第153至155頁）。綜上，被告前揭任意性自白既有上開證據
    足資補強，堪信為真實。本案事證明確，被告犯行洵堪認定
    ，應依法論科。
三、論罪科刑：
(一)按甲基安非他命為毒品危害防制條例第2條第2項第2款所規
    定之第二級毒品，非經許可不得轉讓、持有、施用，亦為經
    中央衛生主管機關明令公告禁止製造、調劑、輸入、輸出、
    販賣或陳列之毒害藥品，而屬藥事法第22條第1項第1款所稱
    「禁藥」。故行為人明知為禁藥甲基安非他命而轉讓予他人
    者，其轉讓行為同時該當於毒品危害防制條例第8條第2項之
    轉讓第二級毒品罪及藥事法第83條第1項之轉讓禁藥罪，屬
    法條競合，應依重法優於輕法、後法優於前法等法理，擇一
    處斷。而藥事法第83條第1項轉讓禁藥罪之法定本刑為7年以
    下有期徒刑，得併科新臺幣（下同）5,000萬元以下罰金，
    較毒品危害防制條例第8條第2項轉讓第二級毒品罪之法定本
    刑為6月以上5年以下有期徒刑，得併科70萬元以下罰金為重
    ，是轉讓甲基安非他命之第二級毒品，除轉讓達一定數量（
    依「轉讓毒品加重其刑之數量標準」規定，轉讓第二級毒品
    達淨重10公克以上），或成年人對未成年人為轉讓行為，或
    對孕婦為轉讓行為，依毒品危害防制條例第8條第6項、第9
    條各有加重其刑至2分之1等特別規定加重處罰者外，應依藥
    事法第83條第1項規定處斷（最高法院103年度台上字第1071
    號判決意旨參照）。查被告轉讓少許重量不詳之甲基安非他
    命予證人林瑜楓施用，尚無證據足認已達淨重10公克以上；
    又被告與證人林瑜楓均係成年人，是被告轉讓甲基安非他命
    予證人林瑜楓之行為，均不符毒品危害防制條例第8條第6項
    、第9條加重其刑之規定，自應優先適用藥事法之規定論處
    。
(二)罪名：
    核被告所為，係犯藥事法第83條第1項之轉讓禁藥罪。被告
    轉讓甲基安非他命前之持有行為，因藥事法無處罰持有禁藥
    之明文，且為實質上一罪之階段行為，高度之轉讓行為既已
    依藥事法加以處罰，依法律適用完整性之法理，其低度之持
    有第二級毒品甲基安非他命行為，自不能再行割裂適用毒品
    危害防制條例加以處罰（最高法院82年度台上字第4076號、
    第6613號、98年度台上字第5362號判決意旨參照）。
(三)刑之加重及減輕：
 1、查被告前因施用毒品案件，經臺灣臺北地方法院以108年度
    簡字第1118號判決判處有期徒刑3月確定；復因施用毒品案
    件，經同院以108年度簡字第1336號判決判處有期徒刑4月確
    定，嗣上開2罪刑經同院以108年度聲字第1666號裁定應執行
    有期徒刑6月確定，於108年11月20日易科罰金執行完畢等情
    ，此有臺灣高等法院被告前案紀錄表在卷可參。被告於受有
    期徒刑執行完畢後，5年內故意再犯本案有期徒刑以上之罪
    ，為累犯。又被告所犯前案係施用毒品罪，其於徒刑執行完
    畢，甫未滿2年即再犯本案轉讓禁藥罪，雖兩案並非罪名相
    同之案件，惟被告未因施用毒品之懲罰習得教訓、遠離毒品
    ，反進而又犯下本件轉讓禁藥之重罪，足認被告對於刑罰反
    應力薄弱，另審酌本案依刑法第47條第1項規定加重最低本
    刑結果，並無司法院釋字第775號解釋文所載致行為人所受
    刑罰超過其所應負擔罪責之情事，爰依法加重其刑。
 2、按毒品危害防制條例第17條第2項規定犯該條例第4條至第8
    條之罪於偵查及歷次審判中均自白者，減輕其刑。其立法理
    由揭明：「在於使犯第4條至第8條之毒品案件之刑事訴訟程
    序儘早確定，並鼓勵被告自白認罪，開啟其自新之路。」旨
    在針對是類案件性質，其案情比較隱密而複雜，證據蒐集、
    調查及犯罪事實認定相對困難，藉此優惠，鼓勵行為人及時
    悔悟，同時使偵、審程序較易順利進行，亦容易折服而告確
    定，兼收節省訴訟勞費之效。其立法目的與自首雷同，係將
    單純科刑事由作為處斷刑上減輕規定，其正當性求諸於被告
    於偵、審程序中自白之事實，與罪責成立之關聯性已遠，不
    因該毒品同屬禁藥而有所不同。且於法規競合之例，行為該
    當各罪之構成要件時，依一般法理擇一論處，有關不法要件
    自須整體適用，不能各取數法條中之一部分構成而為處罰，
    此乃當然之理。但有關刑之減輕、沒收等特別規定，基於責
    任個別原則，自非不能割裂適用，不能再持所謂「基於法律
    整體適用不得割裂原則」，即認無系爭規定減輕其刑之餘地
    （最高法院109年度台上大字第4243號裁定意旨參照）。查
    ：本案被告就其轉讓甲基安非他命之事實，於偵查及本院審
    理時均自白犯行，而甲基安非他命除為藥事法第22條第1項
    第1款規範之禁藥外，同屬毒品危害防制條例第2條第2項第2
    款規定之第二級毒品，是被告所為亦屬毒品危害防制條例第
    8條第2項轉讓第二級毒品所規範之事實，揆諸上開說明，仍
    有毒品危害防制條例第17條第2項規定之適用，爰依法減輕
    其刑。
 3、被告之刑同時有上開加重及減輕之情事，依法先加後減之。
(四)量刑：
    爰審酌被告無視於政府所推動之禁毒政策，而非法轉讓禁藥
    甲基安非他命，所為助長禁藥流通，極易滋生其他犯罪，非
    但影響社會治安，亦危害他人身心健康，實非可取，所為應
    予非難；兼衡其素行、犯罪動機、目的、手段、大學肄業之
    智識程度（見本院之被告戶籍資料查詢結果）及家庭生活狀
    況，參以轉讓甲基安非他命之數量非鉅，暨其犯後坦承犯行
    之態度等一切情狀，量處如主文所示之刑，以示懲儆。又本
    件被告所犯之轉讓禁藥罪，因其法定刑為7 年以下有期徒刑
    ，得併科5,000 萬元以下罰金，並非「最重本刑為5 年以下
    有期徒刑以下之刑之罪」，並不合於刑法第41條第1 項得易
    科罰金之要件，惟因本院宣告刑為有期徒刑4 月，依刑法第
    41條第3 項規定，得以提供社會勞動6 小時折算徒刑1 日，
    易服社會勞動。至可否易服社會勞動，要屬執行事項，當俟
    本案確定後，另由執行檢察官依相關規定審酌之，非屬法院
    裁判之範圍，附予敘明。
四、沒收部分：
    本案被告為警查獲時之扣案物品，無證據證明與本案被告轉
    讓禁藥犯行有關，爰均不於本案併予宣告沒收銷燬或沒收，
    併此敘明。
據上論斷，應依刑事訴訟法第273條之1第1項、第299條第1項前
段，藥事法第83條第1項，毒品危害防制條例第17條第2項，刑法
第11條、第47條第1項，判決如主文。
本案經檢察官楊唯宏提起公訴，檢察官高智美到庭執行職務。
中    華    民    國   110    年    10    月    13    日
                  刑事第二十五庭  法  官  白光華
以上正本證明與原本無異
如不服本判決，應於判決送達後20日內敘明上訴理由，向本院提
出上訴狀 (應附繕本) ，上訴於臺灣高等法院。其未敘述上訴理
由者，應於上訴期間屆滿後20日內向本院補提理由書「切勿逕送
上級法院」。
                                  書記官  楊貽婷
中    華    民    國   110    年    10    月    13    日
附錄本案論罪科刑法條全文：
藥事法第83條
明知為偽藥或禁藥，而販賣、供應、調劑、運送、寄藏、牙保、
轉讓或意圖販賣而陳列者，處7 年以下有期徒刑，得併科新臺幣
5 千萬元以下罰金。
犯前項之罪，因而致人於死者，處7 年以上有期徒刑，得併科新
臺幣1 億元以下罰金；致重傷者，處3 年以上12年以下有期徒刑
，得併科新臺幣7 千5 百萬元以下罰金。
因過失犯第1 項之罪者，處2 年以下有期徒刑、拘役或科新臺幣
5 百萬元以下罰金。
第1 項之未遂犯罰之。